【裁判字號】    89,上更(一),190
【裁判日期】    890712
【裁判案由】    毒品危害防制條例
【裁判全文】
臺灣高等法院臺中分院刑事判決          民國八十九年度上更(一)字第一九○號
    上  訴  人  臺灣南投地方法院檢察署檢察官
    被      告  丁○○
    指定辯護人  本院公設辯護人  乙○○
右上訴人因被告違反麻醉藥品管理條例案件，不服臺灣南投地方法院中華民國八十六
年七月二十九日第一審判決（民國八十六年度訴字第三五九號，起訴案號：臺灣南投
地方法院檢察署民國八十六年度偵字第二九五六號），提起上訴，經判決後，由最高
法院發回更審，本院判決如左：
    主      文
上訴駁回。
    理      由
一、本件原審法院檢察署檢察官公訴意旨略以：被告丁○○（以下稱被告）係蔡新源
    ( 另案提起公訴) 之女友，明知安非他命業經行政院衛生署於民國 (下同) 七十
    九年十月九日公告列為管理之麻醉藥品，不得非法販賣，竟與蔡新源共同意圖牟
    利，基於概括之犯意，於八十六年一至二月間，在南投縣埔里鎮○○街八號及同
    鎮○○路二巷十四號等處，非法販賣安非他命二次予丙○○ (另案提起公訴) 吸
    用。嗣於同年五月二十日二十三時許，在埔里鎮○○○街二四三巷六號四樓之一
    其二人同居處，為警查獲，並扣得安非他命五十九公克、吸食器、電子秤、電子
    計算機各一個、空袋十個，因認被告犯有麻醉藥品管理條例第十三條之一第二項
    第一款之非法販賣化學合成麻醉藥品罪嫌等情。
二、查本件原審法院檢察署檢察官認被告犯有被訴右揭非法販賣化學合成麻醉藥品罪
    嫌，係以訊諸被告矢口否認右開販賣安非他命犯行，辯稱：伊只有吸食，沒有販
    賣云云。然被告如何販賣安非他命予證人丙○○等情，業據丙○○於偵查中結證
    屬實，且警方於前開處所查扣前開物品時，被告亦在場，且承認右開物品是她的
    等語。又被告與蔡新源係同居關係；而蔡新源已因涉嫌販賣安非他命被提起公訴
    ，是被告與蔡新源間，顯有犯意聯絡及行為分擔，事證明確，被告之犯嫌已堪認
    定，持為論據。
三、按犯罪事實應依證據認定之，無證據不得推定其犯罪事實，刑事訴訟法第一百五
    十四條定有明文。又事實之認定應憑證據，如未發現相當證據或證據不足以證明
    ，自不能以推測或擬制之方法以為裁判基礎。犯罪事實應依證據認定之，所謂證
    據，須適合於為被告犯罪事實之證明者，始得採為斷罪資料，最高法院四十年台
    上字第八六號、五十三年台上字第二七五０號分別著有判例可資參照。再者證人
    所陳述之證言，是否與事實相符，仍應調查其他證據以資審認；如證人之證言尚
    有瑕疵，遽採為有罪之根據，仍難謂為適法，亦經最高法院八十四年度台上字第
    七四五號著有判決可參考。卷查被告自警訊、檢察官偵查、原審及本院前審暨更
    審審理中均始終堅決否認有被訴涉有非法販賣化學合成麻醉藥品安非他命事實。
    曾辯稱：伊與蔡新源係於八十五年三月間，始成為男女朋友，同年四月八日租屋
    在南投縣埔里鎮○○○街二四三巷六號四樓之一同居，蔡新源託伊將安非他命交
    予丙○○，並未告知伊係何事，就蔡新源與丙○○間是否有買賣安非他命，伊實
    全然不知。扣案物品除吸食器係與蔡新源共用者外，餘均屬蔡新源所有等語。查
    被告於警訊之初供稱；「扣案物品是我本人所有，安非他命（包袋經秤重五九公
    克）及吸食器是吸食安非他命用，電子秤是用來秤安非他命的，塑膠空分裝袋，
    是用來分裝安非他命用」，「我與蔡新源是男、女朋友關係，是於八十六年四月
十日起開始同居於右址的（按指被告承租之埔里鎮○○○街二四三巷六號四樓之
    一）。「我沒有販賣過安非他命給他人，僅有自己吸食」，「因為一次購買較多
    （按指被警查獲安非他命五九公克）價錢較便宜，電子秤是用來量看所買之安非
    他命是否夠量的，分裝袋是用來分裝安非他命以便外出攜帶吸食的」等語。被告
    於檢察官偵查中亦否認有與蔡新源賣安非他命與丙○○等情（見偵字第二九五六
    號卷第九頁至第十頁反面及第四十五頁正面）。
四、次查同案被告蔡新源於警訊之初供稱：「前開查獲之物，均是我所有」，「查獲
    安非他命（八包含袋重共五九公克）供自己吸食安非他命用的」，「沒有拿來販
    賣」，「因為買多一點價格較便宜，所以才一次買那麼多，但只是要買來吸食，
    未有販賣」，「八十六年一－二月間，我曾二次和他（指與丙○○）合資購買安
    非他命，並曾二次提供安非他命給他吸食」等語。蔡新源於檢察官偵查中供稱：
    「查到電子秤、塑膠袋等物，不是用來賣安非他命。電子秤是以前賣時沒有搜到
    ，是昨天（指八十六年五月二十日）買安非他命來時，要拿來秤重量才拿出來用
    」等語（見同上偵查卷第五頁至第六頁反面、及第四十四頁反面）。雖被告於原
    審法院審理中曾部分自白供稱：「蔡新源有販賣安非他命，從八十六年一月份開
    始賣，一直到查獲時，我有時候幫他拿安非他命，安非他命均是蔡新源去拿，跟
    何人拿的不清楚」，「我沒有賣安非他命，只是替蔡新源送貨二次給丙○○，也
    沒有與蔡新源共同販賣安非他命」各等語（見原審卷第七頁反面、第三十四頁正
    面）。惟按被告之自白不得作為有罪判決之唯一證據，仍應調查其他必要之證據
    ，以察其是否與事實相符，刑事訴訟法第一百五十六條第二項定有明文。同案被
    告蔡新源於警訊之前開初涉供述並未曾由被告有時候明知而幫其拿安非他命或由
    被告送安非他命二次給丙○○之事實之供詞。且蔡新源於原審法院院審理中供稱
    ：「八十六年三月份，才與被告丁○○認識的，從四月八日才開始同居，被告並
    沒有參與販賣安非他命，都是我自己跟對方聯絡，錢也是我本身去收的，有時我
    不在家，如果要來拿安非他命，我會叫丁○○拿給他們，但是我並沒告訴她（指
    被告）是做什麼之用，她不知道那是我販賣，我有跟丙○○合夥買過安非他命幾
    次都是八十六年三月間，被告丁○○並沒有拿安非他命給他（指丙○○）過」等
    語（見原審卷第二十四頁反面、第二十五頁正面）。再查證人丙○○於警訊證稱
    ：「吸食的安非他命以前都是由我跟蔡新源二人合資購買，並要蔡新源出面去買
    ，他向誰買，我並不知道；另外蔡新源曾於八十六年一、二月間曾提供二次安非
    他命給我吸食」等語（見同上偵查卷第六頁反面），雖證人丙○○於檢察官偵查
    中證稱：「安非他命是跟丁○○男友蔡新源買」，「有時蔡新源外出，就由丁○
    ○拿給我」，「我記得丁○○拿過二次安非他命給我，她拿到我家去（丙○○住
    南投縣埔里鎮○○街八號）；還有一次拿去我老婆他家，我老婆住埔里鎮枇杷二
    巷十四號」等語（見同上偵查卷第三十二頁反面、第六十五頁反面）。惟經被告
    於原審法院審理中辯稱：「丙○○說的是一、二月份的事情，那時候我尚未跟蔡
    新源在一起，我們是三月份才在一起，我要跟丙○○對質，我們是在四月八日才
    在那裏租房子的」等語；證人丙○○證稱：「她（指丁○○）沒有賣安非他命給
    我，是我一個朋友蔡新源叫她拿給我，有時候是她拿給我，如果她沒有空我就去
    她那邊拿，且事先均跟蔡新源聯絡好的」，「丁○○沒有幫蔡新源賣」，「購買
    安非他命沒有跟被告接洽過」等語（見原審卷第三十七頁正、反面）。證人丙○
    ○於本院前審調查中證稱：「買的安非他命是我託蔡新源幫我買的」，「是蔡新
    源託她拿給我的，而丁○○知情否，我就不知道」等語（見本院前審卷第三十三
    頁反面）。綜合上述被告前開之部分自白及證人丙○○之證述，遍查卷內其他證
    據資料，均不能證明被告被訴非法販賣安非他命二次予丙○○之行為事實，有與
    事實相符。況且本件原審法院檢察署檢察官對被告之起訴書犯罪事實欄，僅籠統
    記載被告非法販賣安非他命二次予丙○○吸用，而所謂買賣，自須當事人間就買
    賣標的物及價金均達成合意，始克成立，檢察官起訴書所謂被告與蔡新源共同意
    圖牟利（即營利），遍查卷內資料，無從憑依認定；且檢察官就被告販賣標的物
    之安非他命被訴二次之數量每次數量若干及價金為何﹖則均未舉出具體之數額，
    空泛的起訴被告非法販賣安非他命二次予丙○○，亦有可議。再查參酌本件原審
    法院檢察署檢察官將共同被告蔡新源被訴與本案被告於前開時、地共同非法販賣
    安非他命二次丙○○吸用部分，於八十六年五月二十三日簽請原審法院另案八十
    六年度訴字第二九０號被告蔡新源違反麻醉藥品管理條例併案審判（檢察官於八
    十六年度偵字第一八００號提起公訴），經原審法院八十六年度訴字第二九０號
    判決被告蔡新源連續非法販賣化學合成麻醉藥品罪刑後，被告蔡新源上訴本院以
    八十六年度上訴字第一八九０號判決被告蔡新源連續非法販賣化學合成麻醉藥品
    罪刑確定，均未認定共同被告蔡新源有與本案被告共同意圖營利於前開時地非法
    販賣安非他命二次予丙○○吸用之行為事實，業經本院函調共同被告蔡新源前開
    違反麻醉藥品管理條例案件詳核無異，並有前開判決正本各一件附卷可稽（見本
    院前審上訴字第二二一二號卷第九頁至第十二頁及本更審卷）。且共同被告蔡新
    源在其前開另案違反麻醉藥品管理條例案件，原審及在本院審理中，經詳查卷證
    資料，亦毫未陳述有與本案被告於前開時地共同非法販賣安非他命二次予丙○○
    吸用之行為。是本案經詳查並無相當證據適合於為被告被訴非法販賣安非他命二
    次予丙○○吸用之犯罪事實證明，自不能僅摭拾證人丙○○於偵查中有瑕疵之部
    分證言，而不能證明該證言與事實相符，遽予論處被告被訴之犯罪。此查復無其
    他積極證據足資證明被告犯有被訴之犯罪行為，原審法院認其被訴犯罪不能證明
    ，依法應為被告無罪判決之諭知，經核尚無不當。
五、原審法院檢察署檢察官對於原判決聲明不服，提起上訴，並將上訴理由敘述如左
    ：
    原判決認被告丁○○販賣安非他命犯行，無法證明，諭知無罪，固非無見，然查
    ：
  (一)丙○○於本檢察官訊問時，對如何與蔡新源接洽購買安非他命後，到被告與蔡新
    源之租住處拿安非他命等情供述綦詳，參以被告與蔡新源間係同居之事實上婚姻
    關係，足徵二人間必有販賣安非他命之犯意聯絡及行為分擔。
  (二)丙○○雖一直供述未與被告接洽買安非他命等語，然蔡新源如未事先告知被告，
    丙○○向其購買安非他命之事實，而與被告間有犯意聯絡，被告焉肯無故將市價
    不低之安非他命交給丙○○，乃原審遽以丙○○所供述被告犯罪時間，被告尚未
    與蔡新源同居，遽為被告無罪之諭知，其推論顯有違經驗法則。
  (三)至丙○○於警訊中雖供述是向蔡新源買，而未提及被告涉案，然實際上丙○○都
    是將錢交給蔡新源，是丙○○因而未提及被告涉案，且警訊甚為簡略，並未訊明
    全部交易細節，丙○○自無另提及被告曾交付安非他命給他之必要，且一般人焉
    知刑法上共犯之規定，自不會主動提及是向被告購買。而謂原審判決尚有未洽等
    情。惟查，被告被訴非法販賣安非他命二次予丙○○吸用之行為，經本院詳查並
    無具體積極之證據足資證明。經核檢察官前開上訴理由，並未舉出卷宗內有何具
    體之證據足資證明被告被訴之犯罪事實，僅以檢察官認被告與蔡新源有同居關係
    ，即以推測或擬制方法指摘原審判決，尚有未洽，經核為無理由，應予駁回。
六、本案被告前開時地非法吸用安非他命部分業經原審法院檢察署檢察官簽請臺灣桃
    園地方法院八十六年度訴字第八三九號併案審判（臺灣桃園地方法院檢察署檢察
    官以八十六年度偵字第五二七五、六三四三號提起公訴），經該院於八十六年七
    月二十四日判處有期徒刑五月如易科罰金以三百元折算一日，於八十六年八月二
    十六日確定，有檢察官簽呈及本院被告全國前案紀錄表各一份在卷可稽，併予說
    明。
七、據上論結，應依刑事訴訟法第三百六十八條，判決如主文。
本案經檢察官甲○○到庭執行職務。
中      華      民      國    八十九     年      七       月     十二   日
                                  臺灣高等法院臺中分院刑事第三庭
                                        審判長法  官  方  艤  駐
                                              法  官  劉  連  星
                    法  官  廖  柏  基
右正本證明與原本無異。
檢察官得上訴。
如不服本判決應於收受送達後十日內向本院提出上訴書狀，其未述上訴之理由者並
得於提起上訴後十日內向本院補提理由書（均須按他造當事人之人數附繕本）。
                                              書記官  陳  曉  青
中      華      民      國    八十九     年      七       月     十二   日
                                                                        Ｉ


司法院資訊處製作；財團法人民間司法改革基金會備份。
